臺灣彰化地方法院民事判決
110年度訴字第766號
原      告  陳彥禎  


訴訟代理人  李志仁律師
被      告  龍億營造有限公司

法定代理人  楊碧玲  
被      告  總圓建設股份有限公司

法定代理人  蔡尚文  
上列當事人間請求損害賠償事件，本院於民國111年7月27日言詞
辯論終結，判決如下：
    主  文
被告應連帶給付原告新臺幣2,709,262元，及自民國110年8月27
日起至清償日止，按年息百分之五計算之利息。
訴訟費用由被告連帶負擔。
本判決於原告以新臺幣903,087元為被告供擔保後，得假執行；
但被告以新臺幣2,709,262元為原告預供擔保後，得免為假執行
。
    事實及理由
一、按訴狀送達後，原告不得將原訴變更或追加他訴，但擴張或
    減縮應受判決事項之聲明者，不在此限，民事訴訟法第255
    條第1項第3款定有明文。本件原告於起訴時聲明請求被告連
    帶給付原告新臺幣（下同）200萬元，嗣擴張為2,709,262元
    ，其擴張聲明程序上合於上開規定。
二、被告經合法通知，均無正當理由未於言詞辯論期日到場，核
    無民事訴訟法第386條所列各款情形，爰依原告之聲請，由
    其一造辯論而為判決。
三、原告主張略以：原告為坐落彰化縣○○市○○段0000○號建物（
    門牌：彰化市○○街00號，下稱系爭房屋）以及同段25-12地
    號土地（下稱系爭土地）之所有權人，「上品苑新建建築工
    程」（下稱系爭工程）之起造人及不動產所有權人為總圓建
    設股份有限公司（下稱總圓公司），承造人為龍億營造有限
    公司（龍億公司）。系爭工程於民國104年底開工，然施工
    過程中，因被告龍億公司違反建築法第69條有關建築物施工
    中，鄰接其他建築物施行挖土工程時，對該鄰接建築物應視
    需要作防護其傾斜或倒壞之措施，以及建築技術規則建築設
    計施工編第154條第3、4、5款等規定，被告總圓公司違反民
    法第794條土地所有人開掘土地或為建築時，不得因此使鄰
    地之地基動搖或發生危險，或使鄰地之建築物或其他工作物
    受其損害之規定，致系爭土地遭掏空並造成系爭房屋傾斜，
    損害情況如附表一，爰依民法第184條第1項、第2項及第191
    條等規定，請求被告連帶賠償如附表二所示等語。聲明:被
    告應連帶給付原告2,709,262元，及自起訴狀繕本最後送達
    被告翌日起至清償日止，按年息百分之五計算之利息；併願
    供擔保請准宣告假執行。
四、被告未於言詞辯論期日到場，惟提出書狀答辯略以：鑑定單
    位臺灣省土木技師公會採用「錘球法」方式測定傾斜率並不
    洽當，正常之測量方式應以房屋之梁柱與水平之比率，原告
    所提傾斜率仍有疑義。被告龍億公司已就原告之損害，向本
    院110年度存字第468號為清償提存2,161,393元，實有調解
    之意願等語。聲明:原告之訴駁回；如受不利判決，願供擔
    保請准宣告免為假執行。
五、得心證之理由：
  ㈠原告之主張，業據其提出土地及建物所有權狀、臺灣省土木
    技師公會「上品苑新建建築工程」鄰房損壞修復鑑定報告書
    為證，且系爭房地之交易價格減損部分，亦經華信不動產估
    價師聯合事務所鑑定，有該所製作之不動產估價報告書可稽
    ，應堪信為真實。被告雖就房屋傾斜率有所質疑，然台灣省
    土木技師公會係就鑑定標的物施行垂直、水準測量與施工前
    現況鑑定結果交叉比對，經過現場實際勘查結果，鑑定技師
    依據學理及實務經驗作成鑑定報告，內容詳實可信，故被告
    空泛指摘，尚非可採。
  ㈡龍億公司為系爭工程之承造人，其施作過程未為防護系爭房
    屋傾斜之措施，以致系爭房地受有上開損壞，違反建築法第
    69條規定，應依民法第184條第2項規定，對原告負損害賠償
    責任。而總圓公司為系爭工程不動產所有人並自任起造人，
    負有同法第794條所定之防免義務，系爭工程既致系爭房屋
    發生上述損壞，亦應依民法第184條第2項、第191條規定負
    賠償責任。被告上開侵權行為，為原告所生損害之共同原因
    ，構成共同侵權行為，應依民法第185條第1項規定對原告負
    連帶賠償責任。原告既受有附表二之修繕費用損害1,534,49
    4元及交易價值減損1,174,768元，則原告得請求賠償之數額
    為2,709,262元（1,534,494+1,174,768＝2,709,262），應可
    認定。至於被告龍億公司雖於本院110年度存字第468號提存
    2,161,393元，然原告既無受領遲延之情事，且依提存書記
    載所附之條件為須待法院判決確定方得收取，故不生清償之
    效力。
  ㈢從而，原告依侵權行為法律關係，請求被告連帶給付2,709,2
    62元，及自起訴狀繕本最後送達被告翌日即110年8月27日起
    至清償日止，按年息百分之五計算之利息，為有理由，應予
    准許。
  ㈣兩造均陳明願供擔保分別請求宣告假執行或免為假執行，就
    上開原告勝訴部分，經核於法並無不合，應予准許，爰分別
    酌定相當金額宣告之。
  ㈤本件事證已明，兩造其餘主張陳述及所提之證據，經審酌後
    認為對於判決結果不生影響，就不再逐一論述，附此敘明。
六、訴訟費用負擔之依據：民事訴訟法第85條第2項。
中　　華　　民　　國　　111 　年　　8 　　月　　10　　日
                  民事第二庭    法　官　陳弘仁
以上正本係照原本作成。
如對判決上訴，應於判決送達後20日內向本院提出上訴狀。如委
任律師提起上訴者，應一併繳納上訴審裁判費。
中　　華　　民　　國　　111 　年　　8 　　月　　10　　日
                                書記官　許雅涵
附表一
建物門牌號碼 登記建號 建物傾斜損害  左列證據出處 建物損害情況（僅節錄部分鑑定報告內容，具體情形如鑑定報告所附照片所示 左列證據出處   施工前最大傾斜率 本次複測最大傾斜率    彰化市○○街00號 彰化市○○段0000○號 1/478 1/74 臺灣省土木技師公會「上品苑新建建築工程」鄰房損壞修復鑑定報告（卷53頁） 地坪灌漿孔未補平、柱磁磚剝落、地坪裂縫、地坪磁磚破損或空心、牆面裂縫、平頂粉刷層剝離或剝落、牆面不規則裂縫、牆面磁磚破損、梁粉刷層剝離、樓梯裂縫等。 同一鑑定報告，附件7、P7-6至P7-21（卷93-109頁）。 

附表二
建物門牌號碼 建物修繕費用，包括: 工程性修繕費用。 建物傾斜補償費用。 左欄出處 修復改良後，系爭房地之交易價格減損金額 左欄出處 彰化市○○街00號 532,225元。 1,002,269元。  計1,534,494元。 臺灣省土木技師公會「上品苑新建建築工程」鄰房損壞修復鑑定報告書（卷55頁、112-114頁）。 1,174,768元（如附表三）。 華信不動產估價師聯合事務所之不動產估價報告書第3頁 

附表三
  ㈠勝興街28號於價格日期104年10月5日當時不具瑕疵問     題之價值：8,923,626元。   ㈡勘估標的於價格日期110年12月2日當時瑕疵問題修復     後之價值：11,256,635元。   ㈢前開房地不動產交易價值減損（率）額：價值減損率     為9.45%，價值減損1,174,768元。